臺灣臺北地方法院民事判決
110年度簡上字第129號
上  訴  人  A童 （未成年人，真實姓名住所詳原審對照表）
法定代理人  A母 （真實姓名住所詳原審對照表）
被  上訴人  B童 （未成年人，真實姓名住所詳原審對照表）
兼
法定代理人  B母 （真實姓名住所詳原審對照表）     
被  上訴人  B父 （真實姓名住所詳原審對照表）     
訴訟代理人  林正茂  
上列當事人間請求侵權行為損害賠償事件，上訴人對於民國110
年1月8日本院臺北簡易庭109年度北簡字第15673號第一審判決提
起上訴，本院於民國111年2月23日言詞辯論終結，判決如下：
    主  文
上訴駁回。
第二審訴訟費用由上訴人負擔。
　　事實及理由
一、按宣傳品、出版品、廣播、電視、網際網路或其他媒體對兒
    童及少年為刑事案件、少年保護事件之當事人或被害人，不
    得報導或記載其姓名或其他足以識別身分之資訊；行政機關
    及司法機關所製作必須公開之文書，除否認子女之訴、收養
    事件、親權行使、負擔事件或監護權事件或其他法律特別規
    定之情形外，亦不得揭露足以識別前項兒童及少年身分之資
    訊，兒童及少年福利與權益保障法（下稱兒少福利法）第69
    條第1項第4款、第2項定有明文。查原告A童於民國99年間出
    生、被告B童於100年間出生，皆為未滿12歲之兒童，且均經
    本院少年法庭以107年度兒調字第35號兒童保護事件審理，
    並為不付審理之裁定，揆諸前開法條規定，不予揭露其等姓
    名、住所。又揭露A母、B母、B父之姓名，將使他人可能得
    以識別A童、B童身分，為兼顧上開保密規定，一併不揭露其
    身分資訊。
二、上訴人主張：伊於107年9月19日晚間8時許，在臺北市中山
    區花博公園兒童遊戲區，遭被上訴人B童（下與被上訴人B母
    、B父合稱被上訴人，如單指其一，各稱其代稱）強拉伊手
    部，伸展至最大，加速旋轉數圈後故意放手將伊摔在水泥地
    面翻滾碰撞，至伊受有頭部外傷、左膝挫擦傷等傷害。詎B
    童、B母竟共同於107年9月21日謊稱B童右膝遭伊踢傷而提起
    傷害告訴，致伊遭本院、臺灣高等法院（下稱高院）少年法
    庭之調查，以此誣告且違反兒童福利法、聯合國兒童權利公
    約之方式侵害伊之名譽權及自由權，伊因此受有精神痛苦，
    B母應與B童負共同侵權行為損害賠償責任（下稱侵權責任）
    ，或負法定代理人之責任，連帶賠償伊非財產上損害新臺幣
    （下同）12萬元。又B父任由B童、B母誣告伊，屬共同侵權
    行為人，且亦疏於監督B童，應與B童、B母負連帶賠償之責
    。爰依民法第184條第1項前段、後段、第2項、第195條第1
    項、第187條第1項、第185條規定，請求被上訴人連帶賠償
    伊12萬元，及自起訴狀繕本送達之翌日起至清償日止，按週
    年利率5%計算之利息（下稱12萬元本息）等語。
三、被上訴人抗辯：B童及B母係因B童確實遭上訴人於107年9月1
    9日踢傷其右膝始提出傷害告訴，且上訴人對B母提起之誣告
    告訴亦經不起訴處分確定，並經本院駁回上訴人交付審判之
    聲請，足認並無誣告之情事，並未侵害上訴人名譽權、自由
    權；B父另辯以：伊與B母已離婚，B童之監護權亦約定歸B母
    ，伊並無監督B童之權等語。
四、原審為上訴人敗訴之判決，上訴人不服提起上訴，並聲明：
    ㈠原判決廢棄。㈡被上訴人應連帶給付上訴人12萬元本息。被
    上訴人則答辯聲明：上訴駁回。
五、得心證之理由
　㈠按因故意或過失，不法侵害他人之權利者，負損害賠償責任
    。故意以背於善良風俗之方法，加損害於他人者亦同。違反
    保護他人之法律，致生損害於他人者，負賠償責任。但能證
    明其行為無過失者，不在此限，民法第184條固定有明文。
    惟按當事人主張有利於己之事實者，就其事實有舉證之責任
    ，則民事訴訟法第277條前段所明定，是主張他造應負侵權
    責任之一造當事人，自應就侵權行為之構成要件事實負舉證
    之責，如其所舉證據不能證明他造當事人確有其所主張之侵
    權行為，自應為不利於該造當事人之認定。又刑法之誣告罪
    ，係以行為人具有使他人受刑事或懲戒處分之主觀犯意，而
    有向該管公務員虛捏事實誣指控告之客觀行為，作為構成要
    件，倘缺其一，不能成罪。申言之，如行為人提出申告，訴
    請追究刑責，其所申告之事實，並非完全出於憑空捏造或尚
    非全然無因，即不能逕以誣告罪相繩。
　㈡上訴人主張B童及B母杜撰不實之受傷情形，對其提出傷害告
    訴，致其遭受一連串之調查，顯係誣告，被上訴人應對其名
    譽權及自由權所受侵害，負共同侵權責任或法定代理人責任
    等情，為被上訴人所否認。茲查：
　1.上訴人與B童於107年9月19日晚間8至9時許在花博公園兒童
    遊戲區遊玩時發生事故，雙方因而對彼此提出傷害告訴，經
    本院少年法庭以107年度兒調字第35號裁定不付審理，上訴
    人及法定代理人不服提起抗告，高院以108年度少抗字第10
    號裁定駁回抗告確定，上訴人因之對B母提出涉犯誣告及行
    使變造證據罪嫌之刑事告訴（下稱系爭誣告刑案），臺灣臺
    北地方檢察署檢察官以108年度偵字第16073號處分不起訴，
    上訴人不服，臺灣高等檢察署以108年度上聲議字第8384號
    駁回再議，上訴人仍不服，本院以108年度聲判字第277號裁
    定駁回交付審判之聲請，為上訴人所不爭執（見本院卷第21
    1頁），且經本院調取上開刑事卷宗及偵查卷宗核閱無訛，
    堪信為真實。
　2.上訴人主張B母於系爭誣告刑案之108年5月15日詢問程序中
    自承B童係回家後第二天受傷等語，足認B童傷勢非其所造成
    ；且B母另陳稱B童受傷後兩三天無法下床走路等語，惟B童
    實際仍有去上學，更徵B童、B母為誣告，此由急診病歷看出
    B童之傷勢乃屬舊傷，亦足證之云云（見本院卷第211至212
    頁）。查：
　⑴綜觀系爭誣告刑案108年5月15日詢問程序之詢答內容，B母經
    檢察事務官（下稱檢事官）詢及「為何案發於107年9月19日
    ，診斷證明書就診日期為107年9月21日？」，答稱：「案發
    當天對方的母親罵我小孩罵得很厲害，我以為只是發洩而已
    也沒說要報警，回家後第二天我小孩腳受傷，我還說他活該
    跟人家吵架，到第三天對方母親攔住我們跟我說他有要驗傷
    要提告，我才因此而帶小孩去驗傷；......。」等語，此有
    詢問筆錄可稽（見系爭誣告刑案108年度他字第4170號卷第4
    2頁反面），足認B母僅在說明何以事故發生後始就診之原由
    ，尚不得片面擷取「回家後第二天我小孩腳受傷」之陳述即
    為B童並未遭A童踢傷之推論。至B母於上開詢問程序另稱：
    「因為本來我小孩就已經膝蓋痛了兩、三天沒敢下床。」等
    語，雖經本院勘驗系爭詢問程序錄影光碟並製有勘驗筆錄可
    參（見本院卷第213頁），而B童於107年9月20日、21日確有
    上學等節，亦為B母所不爭（見原審卷第168頁，毋庸依上訴
    人之聲請而調取B童上課紀錄），然身體受傷之疼痛感涉及
    個人主觀感受及耐痛能力，B母之上開陳述或許誇大，但仍
    無法遽以認定B童受傷乃是杜撰之事實。況於判斷行為人有
    無誣告之主觀犯意，當依其人之教育程度、專業素養、社會
    經驗等客觀事實，作為判斷標準。B童乃兒童，B母又非閑熟
    法律之人，於陳述A童與B童事故經過、B童受傷情形，實難
    強令其等為鉅細靡遺陳述，且107年9月21日之事故距離B母
    於上開詢問程序之時已1年有餘，亦難期待其為絲毫不差之
    陳述。故難以B母、B童對於細節之陳述略有不一，即認有杜
    撰事實以提出傷害告訴之情事。
　⑵又細閱B童之臺大醫院急診病歷，除醫師依B童右膝之狀況進
    行診斷及治療，並拍照存證，從照片觀之，確有受傷之痕跡
    （見外置病歷卷），對此上訴人雖指稱應屬舊傷而非A童所
    踢傷云云，並聲請函請臺大醫院說明：「該傷勢是否48小時
    左右之新傷勢，且為單點腳踢造成回字型瘀青，範圍7×7公
    分」（見本院卷第213頁）。但依B母於上開詢問程序回應檢
    事官關於診斷證明書之陳述，可知B母本要息事，嗣因上訴
    人於事故發生後第3天表示要提告，始臨時前往臺大醫院急
    診並提出傷害告訴，衡情當無預先備妥傷勢以待驗傷之可能
    ，B童於急診時由醫師診斷出之「右膝鈍傷」，堪認是在花
    博公園兒童遊戲區與上訴人發生事故所受之傷勢。至瘀青之
    範圍，亦涉及個人對傷害之反應，仍難依此認定臺大醫院出
    具之診斷證明書應屬舊傷。上訴人上開主張並非可採，其證
    據調查之聲請，自無調查之必要。
　⑶再者，B童、B母以上訴人於107年9月19日踢傷B童右膝而對上
    訴人提起之傷害告訴時，已檢附稱臺大醫院急診時之診斷證
    明書，其上已載「右膝鈍傷」，核與B童指訴右腳遭踢之情
    相符，足見B童及B母所為傷害告訴，並非全然無因，此由本
    院少年法庭認定雙方兒童受傷損害尚非至鉅（參見不付審理
    裁定）亦明，更難認B童及B母所提之傷害告訴係故意捏造事
    實。
　⑷揆之首揭說明，上訴人所舉證據，尚難認B童、B母有誣告之
    侵權行為，原告主張B母、B父應與B童負侵害名譽權及自由
    權之共同侵權責任或法定代理人責任，於法自有不合。
六、從而，上訴人民法第184條第1項前段、後段、第2項、第195
    條第1項、第187條第1項、第185條規定，請求被上訴人連帶
    給付12萬元本息，於法無據，不應准許。原審駁回上訴人之
    訴，並無違誤，上訴意旨指摘原判決不當，求予廢棄，為無
    理由，應予駁回。
七、本件事證已臻明確，兩造其餘攻擊、防禦方法及所援用之證
    據，經審酌後認與本件判決結果無影響，爰不逐一論列，併
    此敘明。
八、據上論結，本件上訴為無理由，依民事訴訟法第436條之1第
    3項、第463條、第385條第1項前段、第449條第1項、第78條
    ，判決如主文。　　　　　　　　
中　　華　　民　　國　　111 　年　　3 　　月　　9　　日
                 民事第六庭   審判長法　官　許純芳
                                    
　　　　　　　　　　　　　　　　　　法　官　石珉千
　　　　　　　　　　　　　　　　　　 
　　　　　　　　　　　　　　　　　　法　官　許柏彥
以上正本係照原本作成。
本判決不得上訴。
中　　華　　民　　國　　111 　年　　3 　　月　　9 　　日
                                    書記官  蔡庭復